臺灣高等法院刑事判決
110年度上訴字第1015號
上  訴  人  
即  被  告  馬益民



指定辯護人  陳信至律師
上列上訴人即被告因違反毒品危害防制條例等案件，不服臺灣臺
北地方法院109年度訴字第158號，中華民國109年9月24日第一審
判決（起訴案號：臺灣臺北地方檢察署108年度偵字第29318號、
109年度毒偵字第286號、109年度偵字第3060號、109年度偵字第
3081號），提起上訴，本院判決如下：
    主  文
上訴駁回。
    事  實
一、馬益民明知甲基安非他命係毒品危害防制條例所列管之第二
    級毒品，依法不得販賣，竟基於販賣第二級毒品甲基安非他
    命營利以牟利之犯意，先以其如附表參所示之行動電話為聯
    繫工具，與李承翰議定以新臺幣(下同)1萬元之價格，交易
    重量為10公克之甲基安非他命後，雙方乃相約於民國107年1
    1月26日14時許，在臺北市○○區○○路0段000號第二殯儀館停
    車場出口交易，馬益民交付重量約8公克之甲基安非他命予
    李承翰後，李承翰乃交付現金1萬元予馬益民。李承翰返家
    後始發覺馬益民所交付第二級毒品甲基安非他命數量短缺，
    立即向馬益民反應，馬益民乃於當晚補足短缺之部分予李承
    翰而完成交易。
二、馬益民明知具有殺傷力之子彈為槍砲彈藥刀械管制條例所列
    管之物品，非經中央主管機關許可，不得非法持有之，竟基
    於持有具有殺傷力子彈之犯意，於108年12月4日前之某日，
    在不詳地點，以不詳方式取得具有殺傷力之非制式子彈5顆
    後，將之置放於臺北市○○區○○路0段00巷0弄0號3樓之住處（
    下稱中正區住處）而持有之。嗣為警於108年12月4日17時30
    分許，持臺灣臺北地方法院核發之搜索票，在其中正區住處
    、臺北市○○區○○街000巷00號4樓執行搜索查獲，當場扣得如
    附表壹、貳所示之物
三、案經臺北市政府警察局刑事警察大隊報告臺灣臺北地方檢察
    署檢察官偵查起訴。
    理  由
壹、證據能力
    本件認定事實所引用之卷證資料（包含人證、物證、書證，
    詳下述及者），並無證據證明係公務員違背法定程序所取得
    ，與本案亦有自然之關連性，公訴人、被告馬益民及其辯護
    人迄至本案言詞辯論終結，均不爭執該等卷證之證據能力或
    曾提出關於證據能力之聲明異議，本院認引為證據為適當，
    是依刑事訴訟法第159條之5等規定，下述認定事實所引用之
    證據方法均有證據能力，合先敘明。
貳、實體事項
一、認定犯罪事實所憑之證據及理由：
  ㈠訊之被告馬益民，就其有於上開時、地，以如事實欄所載之
    方式販賣第二級毒品予李承翰及持有子彈之犯罪事實，於警
    詢、偵訊、原審及本院準備程序、審理時均坦承不諱（見10
    8年度偵字第29318號卷、下稱偵29318號卷、第33至42頁、
    第85至89頁，原審卷第113至121頁、第155至160頁、第201
    至213頁，本院卷一第490頁及卷二第47頁），核與證人李承
    翰於警詢、偵查及本院審理時之證述大致相符（見偵29318
    號卷第117至120頁、第121至122頁、本院卷二第47至51頁）
    ，並有搜索票、自願受搜索同意書、臺北市政府警察局刑事
    警察大隊搜索扣押筆錄、扣押物品目錄表及被告與證人李承
    翰間通訊軟體LINE對話擷取報告在卷可稽（見偵29318號卷
    第7至29頁、第43至48頁、109年度偵字第3060號卷、下稱偵
    3060號卷、第43至76頁）。又扣案之子彈5顆，送具有專門
    鑑定子彈具殺傷力與否能力之內政部警政署刑事警察局就子
    彈以檢視法、試射法為鑑定方法，經鑑定結果送鑑子彈5顆
    ，認均係非制式子彈，由金屬彈殼組合直徑約9.0mm金屬彈
    頭而成，採樣2顆試射，均可擊發，認具殺傷力等情，有內
    政部警政署刑事警察局108年12月18日刑鑑字第1088024367
    號鑑定書足稽（見偵29318號卷第139至142頁），堪認附表
    壹所示之子彈係具有殺傷力之非制式子彈無訛。綜上，足認
    被告上開任意性自白與事實相符，應值採信。
　㈡而就被告與李承翰交易毒品之金額究為何乙節，被告於警詢
    、偵查及本院準備程序時係稱:伊印象中拿到的錢是8000元
    等語，然證人李承翰於偵查中係證稱:伊係在107年11月26日
    的下午2時許在第二殯儀館附近，跟馬益民以1萬元買到10公
    克的安非他命等語明確，檢察官為求慎重，乃再次向證人李
    承翰確認交付予被告之金額是否為1萬元?證人李承翰亦再次
    肯認確係1萬元無訛(偵字第29318號卷第121頁至第122頁)。
    是本院審酌被告坦承本件毒品交易之經過，僅就收受多少金
    額，因時間久遠無法為肯定之回答，而證人李承翰既已明確
    表示係交付1萬元予被告，且本院提示證人李承翰此部分筆
    錄予被告，被告亦表示證人李承翰說是1萬就1萬元等語(本
    院卷一第490頁)，是本件毒品交易之金額係1萬元乙節，亦
    堪以認定。
　㈢被告確係基於營利之意圖而販賣第二級毒品甲基安非他命予
　　李承瀚:
　⑴販賣毒品本屬政府嚴予查緝之不法行為，非可公然為之，販
    賣毒品罪更係重罪，設若無利可圖，衡情一般持有毒品者，
    當不致輕易將持有毒品交付他人；況毒品價格不貲、物稀價
    昂，並無公定之價格，不論任何包裝，均可任意分裝增減分
    量，每次買賣價量，亦可能隨時依雙方間之關係深淺、資力
    、需求量及對行情之認知、來源是否充裕、查緝是否嚴緊，
    購買者被查獲時供述購買對象之可能性風險之評估等，因而
    異其標準，並隨時機動調整，非可一概而論，是販賣之利得
    ，除經坦承犯行或價量俱臻明確外，本難查得實情，惟販賣
    之人從價差或量差中牟利方式雖異，其營利之不法意圖則一
    致。審酌被告為智識正常之成年人，本身亦曾有施用毒品之
    前科紀錄，此有被告之臺灣高等法院被告前案紀錄表1紙在
    卷可考，對於毒品價昂，取得不易，毒品交易為檢警機關嚴
    予取締之犯罪當知之甚稔，且被告就事實欄一之部分，迭於
    警詢、偵訊、原審準備程序及審理時均坦承其確有販賣甲基
    安非他命予證人李承翰等語（見偵29318號卷第40頁、第88
    頁，原審卷第114頁、第207頁），足認被告販賣毒品予證人
    李承翰之犯行時，主觀上確實存有以毒品交易從中牟取不法
    利益之營利犯意，至為灼然。
　⑵被告雖嗣於本院審理時改稱:伊與李承翰會相互借用毒品，借
    多少還多少，伊也沒有預期到李承翰會給他錢云云。然被告
    業已坦言，李承翰於107年11月26日下午取得毒品後，有告
    知伊毒品有短缺，並要求伊補足，伊嗣有補足不足之數量等
    語明確(偵29318號卷第87頁背面)。衡以常情，倘其等係如
    被告所述於毒品短缺之際，相互借用毒品，於交付毒品確有
    少於預期數量之際，僅告知對方並於下次返還相同數是即可
    ，又何須刻意補足?此實有悖於常理。此益徵實係因毒品取
    得非易，且價格不斐，又為政府全力查緝之對象，為警查獲
    者，必遭重罰，雙方乃對於交易毒品之數量、金額均為計較
    ，且斟酌再三，故被告於本院審理時，改稱:伊與李承翰係
    相互借用毒品之抗辯，悖於常理，自不足採。
　㈣至被告雖於原審準備程序及審理中陳稱略以：扣案之子彈5顆
    係於108年6月在中正區住處取得持有云云（見原審卷第159
    頁、第207至208頁）。然查，被告於108年1月23日起至108
    年7月11日在監執行罰金易服勞役等情，有臺灣高等法院被
    告前案紀錄表在卷可稽（見原審卷第236頁），可知被告上
    開期間既在監執行中，自無可能於108年6月在中正區住處取
    得持有扣案之子彈5顆，是被告上開所陳，自不足採，亦併
    此敘明。
　㈤至被告有請求本院傳喚證人林軒葶，待證事實為其有無供出
    本件毒品來源，因而查獲上手乙節，本院認此部分無傳喚之
    必要，理由詳如後述，亦附此敘明之。
　㈥綜上所述，本件事證明確，被告犯行堪予認定，應依法論科
    。
二、論罪
  ㈠毒品危害防制條例第4條及第17條均於109年1月15日經總統公
    布修正，而於同年7月15日生效施行。修正前毒品危害防制
    條例第4條第2項規定：「製造、運輸、販賣第二級毒品者，
    處無期徒刑或7年以上有期徒刑，得併科1,000萬元以下罰金
    」；修正後則規定：「製造、運輸、販賣第二級毒品者，處
    無期徒刑或10年以上有期徒刑，得併科1,500萬元以下罰金
    」，亦即將法定刑併科罰金部分自「1,000 萬元以下罰金」
    ，提高為「1,500萬元以下罰金」。至修正前毒品危害防制
    條例第17條第2項原規定：「犯第4條至第8條之罪於偵查及
    審判中均自白者，減輕其刑」；修正後則規定：「犯第4條
    至第8條之罪於偵查及歷次審判中均自白者，減輕其刑」，
    改以尚須歷次審理中均自白者方有減輕其刑之適用。被告原
    於偵查及原審審理中均已自白，經比較新舊法之結果，修正
    後之刑度顯較修正前為重，並未較有利於行為人，故依刑法
    第2條第1項前段規定，適用被告行為時即修正前毒品危害防
    制條例第4條第2項規定、第17條第2項規定，先予敘明。
　㈡上開事實欄一，按甲基安非他命為毒品危害防制條例第2條第
    2項第2款所列管之第二級毒品，不得非法持有、販賣。核被
    告所為，係犯毒品危害防制條例第4條第2項之販賣第二級毒
    品罪。又被告販賣第二級毒品甲基安非他命前，而持有該第
    二級毒品之低度行為，均為販賣之高度行為所吸收，不另論
    罪。
  ㈢上開事實欄二，核被告所為，係犯槍砲彈藥刀械管制條例第1
    2條第4項之未經許可持有子彈罪。又非法持有、寄藏、出借
    槍砲彈藥刀械等違禁物，所侵害者為社會法益，如所持有、
    寄藏或出借客體之種類相同（如同為手槍，或同為子彈者）
    ，縱令同種類之客體有數個（如數枝手槍、數顆子彈），仍
    為單純一罪，不發生想像競合犯之問題；若同時持有、寄藏
    或出借二不相同種類之客體（如同時持有手槍及子彈），則
    為一行為觸犯數罪名之想像上競合犯（最高法院82年度台上
    字第5303號判決要旨參照）。從而，被告持有具殺傷力之非
    制式子彈5顆之行為，僅侵害一法益，屬單純一罪，應僅論
    以一持有子彈罪。
  ㈣被告所犯上開2罪，犯意各別，行為互殊，自應分論併罰。
三、科刑
  ㈠按犯毒品危害防制條例第4條至第8條之罪而於偵查及審判中
    均自白者，減輕其刑，同條例第17條第2項定有明文，此項
    規定旨在獎勵犯罪人之悛悔，同時使偵查或審判機關易於發
    現真實，以利毒品查緝，俾收防制毒品危害之效；故不論該
    被告之自白，係出於自動或被動、簡單或詳細、一次或多次
    ，並其自白後有無翻異，苟其於偵查及審判中均曾自白，即
    應依法減輕其刑。查被告就上開事實欄一販賣第二級毒品之
    犯行，於偵訊、原審準備程序及審理中均坦承不諱，業如前
    述，依上開說明，被告自應依修正前毒品危害防制條例第17
    條第2項之規定，減輕其刑。
　㈡本案並無其他加重或減刑事由：
　⒈查被告前因⑴違反槍砲彈藥刀械管制條例案件，經臺灣高雄地
    方法院（下稱高雄地院）以98年度訴字第322號判決判處有
    期徒刑3年8月、罰金60,000元，嗣上訴後，經臺灣高等法院
    高雄分院以98年度上訴字第760號駁回上訴後確定；⑵又因違
    反毒品危害防制條例案件，經高雄地院以97年度審訴字第20
    75號判決判處有期徒刑11月確定；⑶又因違反槍砲彈藥刀械
    管制條例等案件，經高雄地院以98年度訴字第1229號判決判
    處有期徒刑4年6月、4月，應執行有期徒刑4年8月，嗣上訴
    後撤回上訴確定；⑷又因違反毒品危害防制條例案件，經高
    雄地院以98年度審訴字第1817號判決判處有期徒刑8月、4月
    ，應執行有期徒刑11月確定；⑸又因妨害自由案件，經高雄
    地院以99年度訴字第136號判決判處有期徒刑3月確定；上開
    ⑴至⑵案件，經臺灣高等法院高雄分院以99年度聲字第1432號
    裁定，定應執行有期徒刑4年6月確定（下稱甲執行案），又
    上開⑶至⑸案件，經高雄地院以99年度聲字第2572號裁定，定
    應執行有期徒刑5年8月確定（下稱乙執行案），上開甲、乙
    執行案件接續執行，甲執行案經臺灣高雄地方檢察署檢察官
    以100年度執更字第111號執行，被告刑期自98年1月24日起
    算，指揮書記載執行完畢日期為102年5月22日；而乙執行案
    則經同署檢察官以100年度執更字第122號接續上開甲執行案
    而執行，刑期自102年5月23日起算，指揮書記載執行完畢日
    期為108年1月22日，嗣被告於104年12月8日假釋付保護管束
    ，有臺灣高等法院被告前案紀錄表在卷可按。故上開甲執行
    案與乙執行案均係各別獨立執行之刑，僅為貫徹監獄行刑及
    假釋制度之理論暨維護受刑人之利益而合併計算刑期之執行
    ，且合併計算刑期後，被告雖於104年12月8日假釋出監，復
    於假釋付保護管束期間再犯罪，經臺灣臺北地方檢察署檢察
    官以105年度毒執護字第57號該假釋因「假釋保護管束期間
    再犯於期滿前未判決確定」而結案等情，揆諸上開說明，上
    開甲執行案係於102年5月22日執行完畢，是被告係於甲執行
    案之有期徒刑執行完畢後，已逾5年後，方故意再犯上開事
    實欄一所示有期徒刑以上之罪，非為累犯。又上開事實欄二
    所示有期徒刑以上之罪，因被告假釋有被撤銷可能，其前開
    未執行之刑是否得以已執行論仍有疑義，爰不論以累犯。是
    公訴意旨認應被告曾受期徒刑執行完畢，於5年以內故意再
    犯事實欄二所示有期徒刑以上之罪，為累犯，容有誤會。
  ⒉次按毒品危害防制條例第17條第1項規定：「犯第4條至第8條
    、第10條或第11條之罪，供出毒品來源，因而查獲其他正犯
    或共犯者，減輕或免除其刑。」其立法意旨在於鼓勵被告具
    體提供其毒品上游，擴大追查毒品來源，俾有效斷絕毒品之
    供給，以杜絕毒品泛濫，祇須被告願意供出毒品來源之上手
    ，因而查獲其他正犯或共犯者，即可邀減輕或免除其刑之寬
    典。所謂「供出毒品來源，因而查獲」，係指被告翔實供出
    毒品來源之具體事證，因而使有偵查（或調查）犯罪職權之
    公務員知悉而對之發動偵查（或調查），並因而查獲者而言
    。而其中所言「查獲」，除指查獲該其他正犯或共犯外，並
    兼及被告所指其毒品來源其事。故被告雖已供出毒品來源，
    仍須偵查機關因其供述而查獲其他正犯或共犯者，始應依該
    規定減輕或免除其刑，雖供出毒品來源，惟檢警機關並未因
    其供述而查獲，則法院未依上述規定減輕或免除其刑，於法
    尚無不合；又若雖供出毒品來源，但未查獲其他正犯或共犯
    ，或於供出毒品來源之前，有偵查犯罪職權之公務員已知悉
    該正犯或共犯，自非經其供出毒品來源因而查獲，均無上開
    條項減輕或免除其刑之適用（最高法院99年台上字第4785號
    、101年度台上字第4702號判決意旨參照）。又法院非屬偵
    查犯罪之機關，故不論被告在司法警察（官）調查、檢察官
    偵查或法院審判中供出毒品來源，事實審法院僅須於言詞辯
    論終結前，調查被告之供出行為，是否已因此使偵查機關破
    獲毒品來源，而符合減免其刑之規定，以資審認；倘無從期
    待偵查機關在法院辯論終結前因而破獲，事實審法院未依聲
    請或本於職權，就被告所指毒品來源自行追查其他正犯或共
    犯，仍不能即指有應於審判期日調查之證據而未予調查之違
    法（最高法院108年度台上字第2321號判決意旨參照）。經
    查:
　⑴被告於偵查及原審審理時陳稱其毒品來源為潘昭鋒、綽號「
    阿寶」等語（見偵29318號卷第41頁、第88頁，原審卷第206
    頁），惟經原審函詢臺北市政府警察局刑事警察大隊、臺灣
    新北地方檢察署是否因被告上開供述而查出毒品上游乙節，
    該局於109年4月29日以北市警刑大毒緝字第1093041417號函
    復略以：被告所供述毒品上游潘昭鋒，本大隊業於109年4月
    13日以北市警刑大移毒緝字第1093005811號刑事案件報告書
    移請臺灣新北地方檢察署偵辦（見原審卷第135至139頁）；
    又該署以109年5月14日新北檢德贊107偵30612字第10900471
    48號函復略以：本股並未因被告之供述而查獲上游等語（見
    原審卷第141至144頁）；該署復於109年6月23日以新北檢德
    致109偵15051字第1090062532號函復略以：臺灣新北地方檢
    察署109年度偵字第15051號潘昭鋒涉嫌販賣第二級毒品案件
    ，係被告於108年12月4日另案為警查獲後所「檢舉」，其「
    檢舉」之購毒時間係108年12月1、2日，至本院審理中之上
    開事實欄一之販賣甲基安非他命之犯行係在107年11月26日
    ，尚難認係本院審理中案件之毒品上游等語（見原審卷第17
    5至186頁），顯見未因被告供述而查獲其他正犯或共犯，並
    因此破獲毒品來源。
　⑵然被告嗣於本院準備程序時改稱:於案發前數日，李承翰有帶
    伊去找一個綽號叫「小陳」的男子，伊有向綽號「小陳」的
    男子買甲基安非他命，後來係李承翰找伊要毒品，伊就把「
    小陳」賣給伊的毒品再轉賣給李承翰，所以本件伊毒品來源
    係該綽號「小陳」之男子，但伊不知該綽號「小陳」之男子
    之年籍資料云云。惟:
　①被告就其本件販賣毒品之來源究係何人乙節，於原審先稱係
    潘昭鋒，經原審耗費相當之時間查證無果後(詳如上述)，復
    於本院準備程序時方又改稱係綽號「小陳」之男子，然其又
    無法提供「小陳」聯絡方式，是其所述，前後全然不一，是
    否可採，已非無疑。被告就此雖於本院準備程序時稱:係因
    警詢時，警方問伊身上的毒品是誰的，所以伊只有回答身上
    毒品來源，沒有回答本件販賣毒品的來源為何云云(本院卷
    一第496頁)，然觀諸被告於偵查時之訊問筆錄，檢察官一開
    始固以被告之身份訊問被告有關施用毒品及持有子彈之經過
    ，然嗣檢察官旋將被告改以證人之身份訊問，經確認被告與
    潘昭鋒、李承翰等人無親屬關係後，再命其具詰，檢察官並
    與被告確認是否坦承本件販賣第二級毒品之犯行，被告答稱
    承認後，檢察官始再詢問被告毒品來源，被告即答以「是跟
    阿寶買的，阿寶就是潘昭鋒」等語明確(偵字第29318號卷第
    85至第89頁)，未見有訊問被告身上毒品之來源乙節甚明。
    且綜觀檢察官訊問被告問題之順序，係於被告坦認販賣第二
    級毒品乙事後，始訊問之毒品來源回為何，被告於本院審理
    時自承曾擔任職業軍人，自係一有正常智識之人，理當知悉
    檢察官訊問者係關於其所涉販賣第二級毒品之來源甚明。是
    被告辯稱:因為檢警沒有問伊本件毒品來源為何，所以伊沒
    有講云云，自難採信。
　②本院復於110年11月11日傳喚證人李承翰到庭，證人李承翰於
    本院審理時就其與被告交易毒品之經過，證述大致與其前於
    偵查中證述相符，惟其否認有認識被告所稱綽號「小陳」之
    男子等語明確(見本院卷二第47至第51頁)，是被告指述其毒
    品來源係證人李承翰綽號「小陳」之友人乙節，除其單一指
    述外，尚乏其他證據可佐，自難遽採。被告及其選任辯護人
    就此雖請求傳喚證人李承翰之女友林軒葶，待證事實為李承
    翰與被告確於案發前數日有外出去找綽號「小陳」之男子。
    然觀之被告與李承翰之line對話內容可知，其等確有一定之
    往來，要非全然不相識，是其等有相約外出，實屬正常，自
    難單憑其等曾於案發前有外出，即認被告上開所述為真。況
    縱認被告與李承翰於案發前確曾與綽號小陳之男子碰面，惟
    綽號小陳男子究係何人?真實姓名年籍均不詳，且本院亦無
    證據足以證明確有因被告上開指述行為而查獲毒品之來源，
    揆諸首揭說明，亦與毒品危害防制條例第17條第1項之減刑
    要件不符，是本院認無傳喚林軒葶之必要，亦併此敘明之。
　⑶承此，本案既然尚未因被告供出毒品來源，而查獲其他正犯
    或共犯，自無毒品危害防制條例第17條第1項規定之適用。
　⒊本件並無刑法第59條情輕法重減輕其刑之適用
　　按刑法第59條所規定之酌量減輕其刑，必其犯罪情狀確可憫
    恕，在客觀上足以引起一般人之同情，認為即予以宣告法定
    最低度刑，猶嫌過重者，始有其適用。此所謂法定最低度刑
    ，固包括法定最低本刑；惟遇有其他法定減輕之事由者，則
    應係指適用其他法定減輕事由減輕其刑後之最低度刑而言。
    倘被告別有法定減輕事由者，應先適用法定減輕事由減輕其
    刑後，猶認其犯罪之情狀顯可憫恕，即使科以該減輕後之最
    低度刑仍嫌過重者，始得適用刑法第59條規定酌量減輕其刑
    （最高法院108年度台上字第384號判決意旨參照）；又刑法
    第59條之酌量減輕其刑，必須犯罪有特殊之原因，在客觀上
    足以引起一般人之同情，認為即予宣告法定低度刑期仍嫌過
    重者，始有其適用，至於犯罪之動機、犯罪之手段或犯罪後
    之態度等情狀，僅可為法定刑內從輕科刑之標準，不得據為
    酌量減輕之理由（最高法院77年台上字第4382號判決意旨參
    照）。本院衡酌被告前述之販賣第二級毒品犯行，經依修正
    前毒品危害防制條例第17條第2項之規定減輕其刑後，其所
    犯上開犯行，刑度相較原本之法定刑，已減輕甚多；再衡以
    毒品於國內流通之泛濫，對社會危害之深且廣，此乃一般普
    遍大眾皆所週知，苟於法定刑度之外，動輒適用刑法第59條
    規定減輕其刑，亦不符禁絕毒品來源，使國民遠離毒害之刑
    事政策；參酌被告正值青年，智識健全，並無不能謀生之情
    事，本應循正當途徑謀取生活所需，又本件販賣之甲基安非
    他命數量非微、價值非低，所為嚴重影響社會治安，客觀上
    難認其犯行係基於特殊原因與環境，而有顯可憫恕之處，無
    從再援引刑法第59條規定酌減其刑。
　⒋末按槍砲彈藥刀械管制條例第18條第4項前段規定：犯本條例
    之罪，於偵查或審判中自白，並供述全部槍砲、彈藥、刀械
    之來源及去向，因而查獲或因而防止重大危害治安事件之發
    生者，減輕或免除其刑。就法條之文義及立法意旨（即鼓勵
    犯人供出槍械、彈藥之來源及去向，以遏止其來源，並避免
    流落他人之手而危害治安）以觀，必須因而查獲或因而防止
    重大危害治安事件之發生者，始符合上開減輕或免除其刑規
    定，並非謂被告一旦供述槍械、彈藥之來源或去向即可，最
    高法院107年度台上字第1202號判決意旨參照。查被告雖供
    稱：如附表壹所示子彈來源為「阿濱」云云（見偵29318號
    卷第40頁，原審卷第115頁），惟經原審函詢臺北市政府警
    察局刑事警察大隊，該隊函復並無查獲子彈來源「阿濱」，
    有臺北市政府警察局刑事警察大隊109年2月27日北市警刑大
    毒緝字第1093035016號函在卷可稽（見原審卷第75頁），況
    被告於原審審理中改稱：如附表壹所示之子彈係「小胖」所
    給云云（見原審卷第159頁），是偵查機關尚難僅憑被告之
    供述不詳身分、不具特殊性之綽號，查獲其子彈來源，且卷
    查亦無檢警確實查獲「阿濱」之卷證資料，足見本案並未因
    被告供出槍彈來源而查獲其他正犯或共犯，即與上開規定之
    要件不合，自無槍砲彈藥刀械管制條例第18條第4項規定之
    適用。
　㈢原審同此見解，並審酌毒品對個人及社會之危害至深且廣，
    被告漠視國家杜絕毒品犯罪之禁令與嚴刑，仍意圖營利販賣
    第二級毒品，助長施用毒品行為，並直接戕害國民身心健康
    ，間接危害社會、國家健全發展，且具有殺傷力之子彈，非
    經中央主管機關許可，不得擅自持有，被告卻漠視法令，持
    有具殺傷力之子彈，對他人之身體、生命及社會治安、秩序
    造成潛在危險，當受法之非難，惟念其始終坦承犯行，暨其
    素行、品行、自述受有研究所肄業之教育程度，以退休俸為
    其主要經濟來源、有3名子女需扶養之家庭經濟生活情形等
    一切情狀，就其販賣第二級毒品部分，處有期徒刑3年8月，
    另未經許可持有子彈部分，處有期徒刑4月，併科罰金新臺
    幣3萬元，徒刑如易科罰金，罰金如易服勞役，均以新臺幣1
    000元折算1日。另就沒收部分說明如下:
　⑴被告販賣第二級毒品所得1萬元，雖未據扣案，仍屬被告販賣
    毒品之所得，且上開犯罪所得如宣告沒收或追徵，核無刑法
    第38條之2第2項所定「過苛之虞」、「欠缺刑法上之重要性
    」、「犯罪所得價值低微」或「為維持受宣告人生活條件之
    必要」情形，均應依刑法第38條之1第1項前段、第3項諭知
    沒收，於全部或一部不能沒收或不宜執行沒收時，追徵其價
    額。
　⑵扣案如附表壹「沒收數量」欄所載未經試射之非制式子彈3顆
    ，認具殺傷力一節，業經認定如前，係屬槍砲彈藥刀械管制
    條例第4條第1項第2款所列管之違禁物，不問屬於犯罪行為
    人與否，應依刑法第38條第1項規定宣告沒收。至如扣案之
    其餘子彈2顆，雖如同上開所述為違禁物，然經鑑驗時試射
    擊發，已不具子彈完整結構而失其效能，現已不具殺傷力，
    爰不諭知沒收。
　⑶按犯毒品危害防制條例第4條至第9條、第12條、第13條或第1
    4條第1項、第2項之罪者，其供犯罪所用之物，不問屬於犯
    罪行為人與否，均沒收之，毒品危害防制條例第19條第1項
    定有明文。經查：
　①扣案如附表貳編號一至三所示之物，係被告所有，供上開事
    實欄一毒品交易所用，業據被告供承在卷（見原審卷第116
    頁），依上開規定宣告沒收。
　②另案扣押如附表參所示之物，係被告所有，用以與李承翰聯
    繫交易毒品所用之物，並有被告與李承翰間通訊軟體LINE對
    話擷取報告在卷可稽（見偵3060號卷第43至76頁），依上開
    規定宣告沒收。
　⑷至扣案如附表貳編號四所示之物，雖經送交通部民用航空局
    航空醫務中心鑑驗，經鑑定檢出含有甲基安非他命成分，有
    該中心108年12月6日航藥鑑字第0000000號毒品鑑定書在卷
    可稽（見109年度毒偵字第286號卷、下稱毒偵286號卷、第6
    1至62頁）。然上開事實欄之販賣時間為107年11月26日14時
    許，與本次扣案時間係於108年12月4日，已相距一年餘，並
    被告於警詢中自陳：上開扣案物係108年12月1日間取得等語
    （見毒偵286號卷第17頁），顯與本案事實欄認定之犯罪事
    實無關；又附表貳編號五至十一所示之物，雖分別含有第一
    級、第二級毒品成分，亦因與本案事實欄認定之犯罪事實無
    關，均不諭知沒收銷燬。
　⑸至扣案如附表貳編號十二至十三所示之手機，因被告於108年
    12月4日為警方搜索前，業因另案於108年3月6日為警方搜索
    扣押手機2支，有臺北市政府警察局中正第二分局搜索扣押
    筆錄、扣案物品目錄表在卷可稽（見108年度偵字第7841號
    卷第55至63頁），是被告用以與證人李承翰聯絡所用之手機
    ，已為另案所扣押，並經檢察官於原審準備程序中表示略以
    ：扣案如附表貳編號十二至十三所示之手機與本案犯罪事實
    無關等語（見原審卷第159頁），亦查無與本案被告之犯罪
    事實有何關連，且無證據證明為應沒收之物，自無庸於本案
    中另行諭知沒收。另扣案如附表貳編號十四所示之物，查無
    與本案被告之犯行有何關連，亦無證據證明為應沒收之物，
    自無庸於本案中另行諭知沒收，附此敘明。原審認事用法均
    無不當，量刑亦屬妥適。被告上訴意旨略以:伊本件販賣毒
    品之上游係綽號小陳之男子，伊有供出上游，原審未予減刑
    ，自屬不當；另本件被告販賣毒品之次數僅有一次，對象亦
    僅有一人，原審未依刑法第59條規定減輕其刑，自屬不當云
    云，均無理由，業經本院詳述如上，是本件被告上訴無理由
    ，自應予駁回。
據上論斷，應依刑事訴訟法第368條，判決如主文。
本案經檢察官楊舒雯提起公訴，被告提起上訴後，檢察官李叔芬
到庭執行職務。　
中　　華　　民　　國　　110 　年　　11　　月　　25　　日
                  刑事第四庭    審判長法  官  陳筱珮
                                      法  官  羅郁婷
                                      法  官  柯姿佐
以上正本證明與原本無異。
如不服本判決，應於收受送達後20日內向本院提出上訴書狀，其
未敘述上訴之理由者並得於提起上訴後20日內向本院補提理由書
（均須按他造當事人之人數附繕本）「切勿逕送上級法院」。
                                      書記官  蔡於衡
中　　華　　民　　國　　110 　年　　11　　月　　25　　日
附錄：本案論罪科刑法條全文
毒品危害防制條例第4條
製造、運輸、販賣第一級毒品者，處死刑或無期徒刑；處無期徒
刑者，得併科新臺幣3千萬元以下罰金。
製造、運輸、販賣第二級毒品者，處無期徒刑或10年以上有期徒
刑，得併科新臺幣1千5百萬元以下罰金。
製造、運輸、販賣第三級毒品者，處7年以上有期徒刑，得併科
新臺幣1千萬元以下罰金。
製造、運輸、販賣第四級毒品者，處5年以上12年以下有期徒刑
，得併科新臺幣5百萬元以下罰金。
製造、運輸、販賣專供製造或施用毒品之器具者，處1年以上7年
以下有期徒刑，得併科新臺幣1百50萬元以下罰金。
前五項之未遂犯罰之。
槍砲彈藥刀械管制條例第12條
未經許可，製造、販賣或運輸子彈者，處1年以上7年以下有期徒
刑，併科新台幣500萬元以下罰金。
未經許可，轉讓、出租或出借子彈者，處6月以上5年以下有期徒
刑，併科新台幣300萬元以下罰金。
意圖供自己或他人犯罪之用，而犯前二項之罪者，處3年以上10
年以下有期徒刑，併科新台幣700萬元以下罰金。
未經許可，持有、寄藏或意圖販賣而陳列子彈者，處5年以下有
期徒刑，併科新台幣300萬元以下罰金。
第1項至第3項之未遂犯罰之。
附表壹：
扣案物品名稱 扣案數量 沒收數量（未試射） 不予沒收數量 由金屬彈殼組合直徑約9.0mm金屬彈頭而成之非制式子彈 伍顆 參顆 貳顆 
附表貳：
編號 物品名稱及數量 相關卷證出處 一 分裝袋壹包 臺北市政府警察局刑事警察大隊搜索扣押筆錄、扣押物品目錄表（見108年度偵字第29318號卷第11至31頁） 二 分裝杓貳支  三 電子磅秤壹台  四 含有第二級毒品甲基安非他命成分之白色結晶壹袋（驗餘淨重零點零貳捌捌公克，含無法完全析離之外包裝壹袋） 一、交通部民用航空局航空醫務中心108年12月6日航藥鑑字第0000000號毒品鑑定書（見109年度毒偵字第286號卷第61至62頁）。 二、臺北市政府警察局刑事警察大隊搜索扣押筆錄、扣押物品目錄表（見108年度偵字第29318號卷第11至31頁）。 五 含有第一級毒品海洛因成分之淡黃色粉末壹袋（驗餘淨重零點壹伍參玖公克，含無法完全析離之外包裝壹袋）  六 含有第一級毒品海洛因成分之淡黃色粉末貳袋（驗餘淨重貳點肆參柒伍公克，含無法完全析離之外包裝貳袋）  七 含有第一級毒品海洛因成分之淡黃色粉末壹袋（驗餘淨重零點肆肆捌貳公克，含無法完全析離之外包裝壹袋）  八 含有第一級毒品海洛因成分之淡黃色粉末壹袋（驗餘淨重零點伍捌零玖公克，含無法完全析離之外包裝壹袋）  九 含有第一級毒品海洛因成分殘渣而無法完全析離之殘渣袋壹袋 一、交通部民用航空局航空醫務中心108年12月16日航藥鑑字第0000000號毒品鑑定書（見109年度毒偵字第286號卷第63至64頁）。 二、臺北市政府警察局刑事警察大隊搜索扣押筆錄、扣押物品目錄表（見108年度偵字第29318號卷第11至31頁）。 十 含有第一級毒品海洛因成分殘渣而無法完全析離之注射針筒壹支  十一 含有第二級毒品甲基安非他命成分殘渣而無法完全析離之玻璃球吸食器壹組  十二 蘋果牌IPhone金色手機壹支（含門號0000000000號SIM卡1枚） 臺北市政府警察局刑事警察大隊搜索扣押筆錄、扣押物品目錄表（見108年度偵字第29318號卷第11至31頁） 十三 華碩牌金色手機壹支（含門號0000000000號SIM卡1枚）  十四 注射針筒貳支  
附表參：
物品名稱及數量 相關卷證出處 蘋果牌IPhone 6S手機壹支（IMEI：000000000000000、含門號0000000000號SIM卡1枚） 一、臺北市政府警察局中正第二分局搜索扣押筆錄、扣押物品目錄表（見108年度偵字第7841號卷第57至63頁） 二、109年刑保字第541號扣押物品清單（見109年度訴字第239號卷第79頁）